臺灣臺南地方法院民事判決　　　　　　　 94年度訴字第841號
原　　　告　台灣土地銀行股份有限公司
法定代理人　丙○○
訴訟代理人　吳明晃
　　　　　　乙○○
　　　　　　林文城
被　　　告　甲○○
上列當事人間請求給付借款事件，本院於民國94年8月17日言詞
辯論終結，判決如下：
如左：
    主      文
被告應給付原告新台幣陸拾肆萬伍仟陸佰零陸元，及其中新台幣
伍拾萬伍仟陸佰貳拾捌元，自民國九十四年五月十九日起至清
償日止，按週年利率百分之八點七四計算之利息，暨按上開利率
百分之二十計算之違約金。
訴訟費用由被告負擔。
    事實及理由
甲、程序方面：
  一、按當事人得以合意定第一審管轄法院。但以關於由一定法
      律關係而生之訴訟為限。前項合意，應以文書證之，民事
      訴訟法第24條定有明文。查被告之住所雖設於台北縣，並
      非本院之管轄區域，有戶籍謄本1建在卷可稽（見本院卷
      第13頁），然依兩造所簽訂之授信約定書第13條約定：「
      立約人（即被告）對貴行（即原告）所負之各宗債務，合
      意以台南地方法院或台北地方法院為第一審管轄法院」等
      語明確，有約定書1件在卷可參（見本院卷第6頁背面），
      則兩造就本件借款而生之訴訟，既已合意定本院為第一審
      管轄法院，是本院對於本件給付借款事件即有管轄權。
  二、本件被告受合法通知，無正當理由未於言詞辯論期日到場
      ，核無民事訴訟法第386條所列各款情形，爰依原告之聲
      請，由其一造辯論而為判決。
乙、實體方面：
  一、原告主張：被告於民國85年3月28日向原告借款新台幣（
      下同）1,600,000元，約定借款期間自85年3月28日起至
      105年3月28日止，借款利息則按原告基本放款利率加計週
      年利率100分之1.25計算，並隨原告基本放款利率變動而
      調整，另約定被告如遲延清償時，即喪失期限利益，視為
      全部借款債務均屆清償期，除按約定利率計付利息外，其
      逾期在6個月以內者，按約定利率之100分之10；逾期超過
      6個月以上者，則按約定利率之100分之20加計違約金。詎
      被告自89年6月28日起，即未依約清償，經原告聲請本院
      拍賣被告提供之不動產抵押物，亦僅受償1,435,837元，
      被告尚積欠原告如主文第1項所示之本金、利息（按被告
      逾期清償時，原告之基本放款利率為100分之7.49，加計
      週年利率100分之1.25計算，本件借款利率為週年利率100
      分之8.74）及違約金未清償，爰依消費借貸之法律關係，
      提起本件訴訟。並聲明：如主文所示。
  二、被告未於言詞辯論期日到場，亦未提出任何書狀作何聲明
      或陳述。
  三、得心證之理由：
  （一）原告前揭主張之事實，業據其提出與所述相符之借據、
        授信約定書、本院民事執行處強制執行金額計算書分配
        表、放款帳卡、利率查詢表、放款付出傳票、轉帳收入
        傳票各1件為證（見本院卷第6-12頁），並經本院依職
        權調閱本院93年度執字第43611號拍賣抵押物案卷，查
        明屬實。又被告受合法通知，無正當理由未於言詞辯論
        期日到場，復未提出書狀爭執書狀或證據資料爭執或否
        認原告之主張，以供本院審酌，依民事訴訟法第280條
        第3項本文準用同條第1項之規定，應視同自認原告主張
        之事實，綜合上開證據資料，已堪信原告之主張為真實
        。
  （二）按對於一人負擔數宗債務，而其給付之種類相同者，如
        清償人所提出之給付，不足清償全部債額時，由清償人
        於清償時，指定其應抵充之債務。清償人不為前條之指
        定者，依左列之規定，定其應抵充之債務：一、債務已
        屆清償期者，儘先抵充。二、債務均已屆清償期或均未
        屆清償期者，以債務之擔保最少者，儘先抵充，擔保相
        等者，以債務人因清償而獲益最多者，儘先抵充，獲益
        相等者，以先到期之債務，儘先抵充。三、獲益及清償
        期均相等者，各按比例，抵充其一部。清償人所提出之
        給付，應先抵充費用，次充利息，次充原本。其依前二
        條之規定抵充債務者，亦同，民法第321條、第322條、
        第323條分別定有明文。又清償人所提出之給付，應先
        抵充費用，次充利息，次充原本，固為民法第三百二十
        三條前段所明定。至於違約金之性質則與利息不同，民
        法既無違約金儘先抵充之規定，其抵充之順序，應在原
        本之後。從而除當事人另有特別約定外，債權人尚難以
        違約金優先於原本抵充而受清償（最高法院80年度台上
        字第390號、71年度台上字第2523號判決意旨參照）。
  （三）本院依職權調取本院93年度執字第43611號拍賣抵押物
        案卷，查明被告之抵押物經拍賣所得金額計1,460,088
        元，此經計算至94年5月18日止，原告之債權總額應為
        2,081,443元（含本金1,380,905元、利息590,560元、
        違約金109,978元），而原告所受分配之金額，僅有執
        行費16,548元及債權額1,435,837元，有上開分配表可
        參，準此，被告提供之抵押物經拍賣結果，尚未清償全
        部債務額一節，應堪認定。又依上開授信約定書第8條
        約定：「立約人對貴行負擔數宗債務時，如清償人所提
        出之給付不足清償全部債務者，依民法第三二一條至三
        二三條之規定為抵充。但貴行指定抵充之方法及順序，
        較民法第三二三條之規定更有利於立約人時，從貴行之
        指定」等語（見本院卷第6頁背面），而兩造簽訂之授
        信約定書，原告並未另為指定抵充債務之方法及順序，
        是兩造約定被告提出清償給付之抵充順序，應依民法第
        32 1條至323條之規定為之，故原告於拍賣被告提供之
        抵押物，應將受償金額依序抵充執行費用、利息、本金
        、違約金，則依前開順序抵充結果，本件借款債務就執
        行費16,548元及利息590,560元部分，均得全部受償，
        至於本金部分則僅得受償845,277元（0000000-000000=
        845277），故原告聲請拍賣訴被告提供之抵押物結果，
        經計算至94年5月18日止，被告尚積欠原告本金535,628
        元（0000000-000000=535628）及違約金109,978元，合
        計645,606元（535628＋109978＝645606）未受清償。
  （四）按借用人應於約定期限內，返還與借用物種類、品質、
        數量相同之物，民法第478條定有明文。查原告主張被
        告向其借款，到期未依約清償，經原告聲請拍賣被告提
        供之抵押物而受償部分金額外，尚積欠如主文第1項所
        示之金額未清償一節，已如前述，則被告對於原告自應
        負清償之責。從而，原告本於消費借貸之法律關係，請
        求被告給付如主文第1項所示之金額，即屬有據，應予
        准許。
  四、據上論結，本件原告之訴為有理由，依民事訴訟法第385
      條第1項前段、第78條，判決如主文。
中　　華　　民　　國　　94　　年　　8 　　月　　24　　日
                          臺灣臺南地方法院民事第一庭
                              法　官　張銘晃
以上為正本係照原本作成。
如對本判決上訴，須於判決送達後20日內向本院提出上訴狀。
中　　華　　民　　國　　94　　年　　8 　　月　　24　　日
                              書記官　謝文心
